最高法院刑事判決　　　　　　　　　　　　　　　　八十七年度台上字第八二二號
　　上　訴　人　甲○○
右上訴人因殺人案件，不服台灣高等法院高雄分院中華民國八十六年十二月十七日第
二審判決（八十六年度上重訴字第三七號，起訴案號：台灣高雄地方法院檢察署八十
六年度偵字第一二一八四號），提起上訴，本院判決如左：
    主  文
上訴駁回。
    理  由
本件原判決認定上訴人甲○○曾於民國八十三年間犯煙毒罪，經台灣高等法院判處有
期徒刑年陸月確定，於八十六年四月十六日假釋出獄（至八十八年一月三十一日假
釋期滿），現仍在假釋保護管束中，猶不知悔悟，遊手好閒，時常向其妻即被害人陳
珀鳳索錢花用，並懷疑其與合夥經營飲食攤之洪基福有染，復將賣得坐落於新竹縣竹
北市○○街四十二巷十六號二樓房地之款項交予洪基福，二人遂感情不睦，迭生口角
，上訴人於八十六年五月十六日晚間九時許，前往高雄市○○路與文橫路口，洪基福
與被害人經營之飲食攤找洪基福理論，與洪基福發生衝突，遭洪基福摑臉部二下，更
加不滿，疑係被害人唆使洪基福所為，積怨益深，乃萌殺人之犯意，同日晚間十一時
三十分許先行返回高雄市○○區○○路二○六巷二之一號九樓之二住所，迄翌（十七
）日零時十分許被害人收攤返家，直接進入主臥室將房門鎖上，上訴人於同（十七）
日零時三十分許，取出其所有預藏之尖刀一把，及其在外購得之內裝汽油之塑膠桶一
個，與其女周美玲所有之紅色結繩二條，先將汽油倒入主臥室內，逼被害人開門，被
害人開門後，上訴人即持尖刀抵住被害人胸部，逼問其外遇之事，並索取新台幣（下
同）三十萬元（並無不法所有之意圖），上訴人除否認有外遇外，並表示沒錢，而與
上訴人大聲爭吵，上訴人甚為惱怒，於同（十七）日上午二時許，持尖刀猛刺被害人
胸部、手臂，其中左側上胸部一刀一×四‧三公分，深及胸腔內，主動脈大量流血，
右側上胸部刺傷一處○‧五×四公分，貫穿肌肉層，由腋前方出體外，右側胸部刺裂
一處○‧四×三公分，右肘部內外側各有刺裂傷一處呈貫穿狀態，一‧五×○‧五公
分、○‧五×一公分，左手背挫裂傷一處二×四公分，右上臂內側刺裂傷一處○‧五
×二公分，深四公分，上訴人見被害人受傷倒地，即將沾血運動服換下，至浴室沖洗
身體後，騎機車離開，轉乘遊覽車北上新竹藏匿。至同（十七）日中午十二時許，洪
基福見被害人未如往常前來擺攤準備營業，乃電請被害人之弟婦蘇卿前往察看，蘇
卿至被害人住處因無人應門，會同大樓管理員及鎖匠開門，始發覺被害人陳屍房間
內，遂報警偵辦，經警循線於同年月十八日上午四時許在新竹縣新豐鄉埔和村埔頂四
十三號逮捕上訴人等情。係以上開事實，業據上訴人供認懷疑被害人與洪基福有染，
將房地賣得之價金交給洪基福，又唆使洪基福打伊，伊曾至洪基福之攤位與洪基福理
論，被害人返家進入主臥室關房門後，伊將汽油倒入主臥室內逼被害人開門，乃持刀
抵住被害人胸部質問，二人大聲爭吵，尖刀有刺及被害人等情不諱，且經被害人之子
女周志堉、周美鈴，證人洪基福、蘇卿、梁中光、蔡培勳、歐國龍分別供證在卷，
並有被害人關上房門後所錄製之與上訴人對話之錄音帶、警員據以作成之譯文附卷可
按，復有尖刀一把（刀刃長二十三公分、刀柄長十二公分）裝汽油之塑膠桶一個、紅
色結繩二條、沾有汽油之毛巾三條、沾有血跡之運動服一套扣案可證。被害人左側上
胸部刺創一處深及胸腔內，右側上胸部刺傷處，貫穿肌肉層，由腋前方出體外，右側
胸部刺裂傷一處，右肘部內外側各有刺裂傷處呈貫穿狀態，左手背挫裂傷一處，右上
臂內側刺裂傷一處，因胸腔刀傷內出血死亡，亦經檢察官督同法醫師相驗屬實，有勘
驗筆錄、相驗屍體證明書、驗斷書及照片附卷可稽。行兇所用之尖刀銳利，而胸部為
人體要害，持刀猛刺，足以使人死亡，而被害人左側上胸部刺創一處，深及胸腔內，
致心臟主動脈大量出血，另右側上胸部刺傷一處，貫穿肌肉層，由腋前方出體外，可
見上訴人用力甚猛，殺意之堅，有殺人之犯意。為其所憑之證據及認定之理由。而以
上訴人所辯：持刀之目的是要逼被害人說實話，係被害人突然擁抱伊，尖刀才刺入被
害人胸部，伊沒有殺人之故意，尖刀不是伊所有云云，無非諉卸之詞，為無足採，請
求勘驗錄音帶，因第一審法院曾經播放錄音帶查明與書面之譯文無誤，上訴人亦表示
無意見（見一審卷第七十頁）。故認無必要，分別予以指駁說明。因認第一審法院適
用刑法第二百七十一條第一項，論上訴人以殺人罪，審酌其一切情狀量處無期徒刑，
並依刑法第三十七條第一項宣告褫奪公權終身，尖刀一把，內裝汽油之塑膠桶一個係
上訴人所有供犯罪所用之物，依刑法第三十八條第一項第二款宣告均沒收，為無不合
，予以維持，駁回上訴人在第二審之上訴，經核於法尚無違誤。上訴意旨略以：在警
訊及檢察官偵查時因伊曾服用藥物企圖自殺，所以被帶回高雄時，正藥性發作，神智
不清，所以在刑警誘導下所製作之筆錄，不能採為判決之基礎，原判決採為判決之依
據，其適法性可疑；錄音帶係被害人故意錄製，但譯文並不完整，上訴人於原審曾經
請求播放未蒙允許，有未盡調查之能事。然查：所謂藥性發作，警方誘導訊問一節，
僅係上訴人自己之說詞，原判決係以案卷內資料，踐行調查證據程序，所得心證而為
判決，並非僅以警訊或檢察官之筆錄作為判決基礎，自無不合。且錄音帶前經播放經
上訴人表示無意見，亦無未盡調查之情事。上訴非有理由，應予駁回。
據上論結，應依刑事訴訟法第三百九十六條第一項，判決如主文。
中      華      民      國    八十七    年      三      月      六      日
                              最高法院刑事第二庭
                                  審判長法官  施  文  仁
                                        法官  陳  炳  煌
                                        法官  張  淳  淙
                                        法官  洪  文  章
                                        法官  林  錦  芳
      右正本證明與原本無異
                                              書  記  官
中      華      民      國    八十七    年      三      月      九      日
